【裁判字號】    98,易,2782
【裁判日期】    990409
【裁判案由】    詐欺
【裁判全文】
臺灣臺北地方法院刑事判決              98年度易字第2782號
公  訴  人  臺灣臺北地方法院檢察署檢察官
被      告  甲○○
上列被告因詐欺案件，經檢察官提起公訴（98年度偵字第15464號）
，本院判決如下：
    主  文
甲○○幫助意圖為自己不法之所有，以詐術使人將本人之物交付
，處有期徒刑貳月，如易科罰金，以新臺幣壹仟元折算壹日。
    事  實
一、甲○○明知若將本人之金融機構帳戶金融卡及密碼交付他人
    使用，可能因此供不法詐騙集團份子用以詐使他人匯入款項
    後，再加以提領運用，而能預見可能因此幫助他人從事詐欺
    取財犯罪，竟仍基於幫助他人詐欺取財之未必故意，將其所
    有彰化商業銀行股份有限公司（下稱彰化銀行）西門分行帳
    號00000000000000號帳戶之金融卡及密碼，於民國98年3 月
    14日以前之某日，在不詳地點，交付予姓名年籍不詳之詐騙
    集團成員使用。該詐騙集團成員取得上開金融卡及密碼後，
    即意圖為自己不法所有，於98年3 月14日14時30分許，以電
    話向乙○○佯稱係奇摩拍賣網站之客服人員，因乙○○前於
    98年1 月17日在該網站所購買商品於簽收時，簽收單據上勾
    選欲繼續購買其他商品，將自乙○○之銀行帳戶繼續扣款，
    若欲取消，需與臺灣銀行之行員聯繫云云，嗣又以電話向乙
    ○○佯稱係臺灣銀行專員，乙○○需至自動櫃員機依指示操
    作以解決上開問題云云，致乙○○陷於錯誤，於同日至臺北
    縣土城市○○路66號土城農會，依指示操作自動櫃員機，先
    後轉帳新臺幣（下同）18,802元、6,522 元、7,586 元至甲
    ○○前揭帳戶內，並提領現金19,000元匯至上開詐騙集團成
    員指定之其他銀行帳戶內，而上開轉帳至甲○○帳戶內之款
    項旋遭該詐騙集團成員以上開金融卡提領一空。嗣經乙○○
    察覺有異，遂報警而循線查獲。
二、案經臺北市政府警察局萬華分局報請臺灣臺北地方法院檢察
    署檢察官偵查起訴。
    理  由
一、證據能力部分：
    按被告以外之人於審判外之陳述，雖不符合刑事訴訟法第15
    9 條之1 至第159 條之4 之規定，但經當事人於審判程序同
    意作為證據，法院審酌該言詞陳述或書面陳述作成時之情況
    ，認為適當者，亦得為證據；當事人、代理人或辯護人於法
    院調查證據時，知有第159 條第1 項不得為證據之情形，而
    未於言詞辯論終結前聲明異議者，視為有前項之同意；刑事
    訴訟法第159 條之5 第1 項、第2 項分別定有明文。檢察官
    及被告甲○○，對於本判決下列所引用被告以外之人於審判
    外之陳述（包含書面陳述），於本院準備程序及審理時，均
    表示無意見而不予爭執，且迄至言詞辯論終結前亦未再聲明
    異議，本院審酌上開證據資料製作時之情況，尚無違法不當
    及證明力明顯過低之瑕疵之情形，依刑事訴訟法第159 條之
    5 第2 項規定，認例外均具有證據能力；本院並於審判期日
    依法進行證據之調查、辯論，當事人於訴訟上程序權利，已
    受保障，合先敘明。
二、訊據被告矢口否認有何前揭幫助詐欺犯行，辯稱：伊所有彰
    化銀行西門分行帳戶之存摺、金融卡、密碼單及印章原放在
    伊母親所有車牌號碼8HD-691 號機車置物箱內，該機車於97
    年10月19日失竊，伊後來有找回機車，但機車置物箱內的東
    西都不見了；當時機車遺失時，伊有去報案，但未將上開存
    摺等物亦遺失之事告訴警察，因為機車置物箱內雜物很多，
    伊忘記存摺及提款卡放在置物箱內，且警察說大概說一下置
    物箱內有什麼東西就好；伊亦未至彰化銀行西門分行辦理遺
    失及掛失，因為伊根本忘記那些東西在機車裡面云云。經查
    ：
(一)被害人乙○○於98年3 月14日，遭詐欺集團以前揭方式詐騙
    ，致先後匯款18,802元、6,522 元、7,586 元至被告前揭彰
    化銀行西門分行帳戶之事實，業據被害人乙○○於警詢及本
    院審理時證述明確（見98年度偵字第15464 號卷第10、11、
    32、33頁、本院卷第38頁背面、第39頁正面），並有臺北縣
    土城市農會自動櫃員機存戶交易明細表3 紙附卷可稽（見上
    開偵字卷第12、13頁）。而前揭彰化銀行西門分行帳戶為被
    告所開立，被害人乙○○受騙所匯入之款項，旋遭人以金融
    卡立即提領一空等情，有彰化商業銀行西門分行98年4 月14
    日彰西門字第0980935 號函暨所附被告前揭帳戶之開戶相關
    資料（見上開偵字卷第23至25頁）、彰化商業銀行西門分行
    98年12月12日彰西門字第0983159 號函暨所附被告前揭帳戶
    之交易明細表在卷可稽（見本院卷第20、21頁），足證被害
    人乙○○遭詐騙之前開款項，確已匯入被告所有之前揭彰化
    銀行西門分行帳戶，而該帳戶已供他人作為實施詐欺取財犯
    行匯款及取款之用無訛。
(二)被告雖以前揭情詞置辯云云。然查：
 1、銀行帳戶存摺、金融卡、印章及密碼，為個人重要理財物品
    ，悠關個人金融權益，一般人莫不小心謹慎保管，以避免遺
    失，被告為成年人，對此當有所認識，為何被告肯甘冒存摺
    及金融卡遭有心人士作為犯罪工具利用之危險，而於無任何
    立即需要使用之情形下，仍將前揭帳戶之存摺、金融卡一同
    攜帶外出，放置在極易遭人任意開啟之機車座墊下置物箱內
    ？被告雖辯稱：前揭帳戶是公司為支付薪水，在97年4 月17
    日為他們代辦的，該公司是西餐廳，伊做滿試用期3 個月後
    就被裁員，所以該帳戶從來沒有薪水匯入，裡面只有伊開戶
    時所存的1,000 元，伊試用3 個月的薪水，公司後來是用現
    金給的，被裁員後伊未繼續使用該帳戶，只有把伊開戶的1,
    000 元領出來，其他的伊就丟在車上云云（見本院卷第12頁
    背面、第41頁背面），惟依被告前揭帳戶之交易明細所示（
    見本院卷第21頁），該帳戶自97年4 月17日起至97年6 月23
    日止，有3 筆轉存及多筆現提之交易紀錄，被告前揭所辯顯
    與事實不符，經本院對此提出疑問，被告又改稱：伊不記得
    ，有些是別人匯錢給伊，是伊女朋友吧，伊想不起來，另西
    餐廳匯薪水至伊戶頭後，伊有提領使用云云（見本院卷第42
    頁背面），前後供述不一，已足生疑義。佐以被告供稱：伊
    除前揭帳戶外，另有向富邦銀行、中國信託開戶使用，該2
    帳戶之存摺、金融卡及印鑑章平日放在伊媽媽那裡，伊將前
    揭彰化銀行西門分行帳戶之存摺、金融卡及印章放在機車置
    物箱內，是因為覺得這些東西沒有用等語（見本院卷第41頁
    背面、第42頁正面），然被告並非完全未使用前揭彰化銀行
    西門分行帳戶，已如前述，亦足彰顯被告將前揭帳戶之存摺
    、金融卡、印章及密碼任意放置於機車置物箱內之不合理。
    又被告於報警處理上開機車遺失一事時，於警察詢問以：「
    車內有無重要財物？」，被告答稱：「沒有。」，此有97年
    10月19日警詢筆錄在卷可稽（見上開偵字卷第53頁），被告
    亦未立即向銀行辦理掛失或補發存摺、金融卡之手續，有彰
    化商業銀行西門分行98年10月2 日彰西門字第0982501 號函
    在卷可查（見本院卷第7 頁），此等情節亦皆與常理有違，
    被告所辯上開帳戶之存摺及金融卡遺失一情，難以採信。
 2、由卷附之被告前揭帳戶之交易明細（見本院卷第21頁），可
    知98年3 月16日有3 筆款項以被代理轉入之方式匯進，分別
    為18,802元、6,522 元，7,586 元，各筆款項匯進後即以金
    融卡操作自動櫃員機提出，依被告供稱：伊於97年11月1 日
    找到上開機車後，完全沒有使用前揭帳戶存錢或提錢等語（
    見本院卷第43頁正面），可知該帳戶於98年3 月16日3 筆以
    被代理轉入之方式匯進之款項，分別為18,802元、6,522 元
    ，7,586 元，及各筆款項匯進後即以金融卡操作自動櫃員機
    提出，均係由被告以外之人所為至明。查以金融卡操作自動
    櫃員機提領金錢，需鍵入6 碼以上之密碼，若非被告將金融
    卡交予他人使用，並告知金融卡提款密碼，他人鮮能於98年
    3 月16日3 筆款項匯進後立即以金融卡操作自動櫃員機提出
    ，而且，取得他人金融機構帳戶之金融卡及密碼之人，既有
    意利用為詐騙之工具，當無選擇一隨時可能遭真正存款戶掛
    失而無法使用之帳戶之可能，輔以現今社會上，確實存有不
    少為貪圖小利而出售自己帳戶供人使用之人，是行騙者僅需
    付出少許之金錢，即可取得可完全操控而無遭掛失風險之他
    人帳戶，行騙者實無以此方式取得上揭金融機構帳戶並耗費
    時間精神予以解密之必要。否則，若被告在行騙者尚未行詐
    前，或行詐後，尚未將上揭金融機構帳戶內之款項提領出前
    ，立即將上揭金融機構帳戶掛失，行騙者豈非無法遂其詐財
    之目的，該人絕無將涉及詐騙成否之關鍵置於如此不確定境
    地之可能。至於被告辯稱伊將該帳戶金融卡之密碼書寫在記
    載原始密碼的單子上，與金融卡一同放在機車置物箱內云云
    （見本院卷第42頁背面），然據被告供稱：前揭帳戶之金融
    卡密碼，係以伊生日設定，這樣比較好記，不會忘掉，這也
    是伊個人的習慣等語（見本院卷第40頁背面、第41頁正面）
    ，顯然無需記載在紙張上以防遺忘，是其此部分陳述根本不
    合常理，不足採信。
 3、綜合上情以觀，堪認被告所有上揭帳戶之存摺、金融卡及密
    碼並非失竊，而係被告自行交予他人使用無疑。
(三)按金融帳戶為個人理財之工具，申請開設金融帳戶並無任何
    特殊之限制，一般民眾皆可以存入最低開戶金額之方式自由
    申請開戶，並得同時在不同金融機構申請多數存款帳戶使用
    ，此乃眾所週知之事實，如他人無正當理由不以自己名義申
    請開戶，反向不特定人蒐集、收購或租用他人之金融機構帳
    戶使用，衡情應可預見該蒐集、收購或租用帳戶之人目的顯
    可能在供不法詐騙集團成員用以詐使他人將款項匯入後再加
    以提領，以逃避警方之追捕，此為詐欺集團慣用之手法並常
    見諸於報端媒體，被告將其所有之銀行帳戶交與他人使用，
    依卷內事證，雖無證據證明被告知悉該詐欺集團成員如何犯
    罪，惟其既得預見其將銀行帳戶之金融卡及密碼交予該來路
    不明之人，顯有可能遭詐欺集團用以詐騙他人匯入款項後提
    領之用，仍執意為之，嗣其帳戶果遭詐騙集團用以詐欺取財
    之用，顯然不違反其本意，被告自有幫助詐欺取財之未必故
    意甚明。
(四)綜上所述，被告前述辯解係卸責之詞，不足採信。本件事證
    明確，被告犯行堪以認定。
三、按刑法上之幫助犯，係對於犯罪與正犯有共同之認識，而以
    幫助之意思，對於正犯資以助力，未參與實施犯罪構成要件
    之行為者而言（參照最高法院88年度臺上字第1270號判決意
    旨）。本件被告係基於幫助詐騙集團成員犯詐欺罪而提供存
    摺、金融卡及密碼等帳戶資料，且並無任何積極證據證明有
    參與實施詐欺取財之犯罪構成要件行為，是核被告所為，係
    犯刑法第30條第1 項、第339 條第1 項之幫助詐欺取財罪。
    被告以幫助之意思，參與構成要件以外之行為，為幫助犯，
    爰依刑法第30條第2 項規定，依正犯之刑減輕之。爰審酌被
    告提供自己銀行帳戶金融卡及密碼予他人犯罪使用，助長他
    人犯罪，非但增加被害人尋求救濟及治安機關查緝犯罪之困
    難，亦使不法詐欺犯得以順利掩飾其詐欺所得之財物，危害
    被害人財產安全及社會治安，參酌其素行、犯罪目的、手段
    、被害人受騙金額多寡，及被告犯後否認犯行等一切情狀，
    量處如主文所示之刑，並諭知易科罰金之折算標準。
據上論斷，應依刑事訴訟法第299 條第1 項前段，刑法第339 條
第1 項、第30條第1 項前段、第2 項、第41條第1 項前段，刑法
施行法第1 條之1 第1 項、第2 項前段，判決如主文。
本案經檢察官陳國安到庭執行職務。
中    華    民    國    99    年    4     月    9     日
                  刑事第十九庭審判長法  官  林婷立
                                    法  官  吳俊龍
                                    法  官  高若珊
上正本證明與原本無異。
如不服本判決應於收受送達後10日內向本院提出上訴書狀，並應
敘述具體理由；其未敘述上訴理由者，應於上訴期間屆滿後20日
內向本院補提理由書（均須按他造當事人之人數附繕本）「切勿
逕送上級法院」。告訴人或被害人如對於本判決不服者，應具備
理由請求檢察官上訴，其上訴期間之計算係以檢察官收受判決正
本之日期為準。
                                    書記官  游曉婷
中    華    民    國    99    年    4     月    9     日
附錄論罪科刑法條全文
中華民國刑法第339條
意圖為自己或第三人不法之所有，以詐術使人將本人或第三人之
物交付者，處5年以下有期徒刑、拘役或科或併科1千元以下罰金
。
以前項方法得財產上不法之利益或使第三人得之者，亦同。
前二項之未遂犯罰之。

司法院資訊處製作；財團法人民間司法改革基金會備份。
